臺灣高等法院刑事判決
111年度交上訴字第80號
上　訴　人　臺灣宜蘭地方檢察署檢察官
被　　　告　黃稚元　
　　　　　　　　　　
　　　　　　　　　　
選任辯護人　林冠宇律師
上列上訴人因被告過失致死案件，不服臺灣宜蘭地方法院111年
度交訴字第5號，中華民國111年2月24日第一審判決（起訴案號
：臺灣宜蘭地方檢察署110年度偵字第5412號），提起上訴，本
院判決如下：
    主  文
上訴駁回。
黃稚元緩刑貳年。
    事  實
一、黃稚元駕駛車牌號碼000-0000號自用小客車，於民國110年7月
    11日12時37分許，沿宜蘭縣宜蘭市雪峰路由南往北方向行駛，行
    經雪峰路與慈航路交岔口時，本應注意汽車至交岔路口行進
    時應遵守燈光號誌，而當時天候晴，日間有自然光線，柏油
    路面乾燥，無缺陷且無障礙物，視距良好且號誌正常，並無
    不能注意之情事，竟貿然闖越紅燈直行，適有林世昌騎乘車
    牌號碼000-000號普通重型機車，沿宜蘭縣宜蘭市慈航路口由
    西往東方向駛至上開路口，因此閃避不及而發生碰撞，致雙
    側胸挫傷併多處肋骨骨折、氣血胸、腹部挫傷併右腎破裂出
    血、骨盆骨骨折、右大腿挫傷併右大腿骨骨折、多重性創傷
    併休克等傷害，經送醫急救後，仍因上開傷勢造成氣血胸、
    多重創傷致創傷性休克，而於當日16時52分許死亡。黃稚元
    於肇事後在未被有偵查犯罪職權之機關或公務員發覺其為犯
    人前，即對到現場處理事故之警員坦承肇事，自首而接受裁
    判。
二、案經林世昌之配偶、子女洪秀蘭、林怡君、林怡凱告訴暨臺
    灣宜蘭地方檢察署檢察官相驗後偵查起訴。
    理  由
壹、證據能力：
    按被告之自白，非出於強暴、脅迫、利誘、詐欺、疲勞訊問
    、違法羈押或其他不正之方法，且與事實相符者，得為證據
    ，刑事訴訟法第156 條第1 項定有明文。又被告以外之人於
    審判外之陳述，雖不符刑事訴訟法第159 條之1 至第159 條
    之4 規定，而經當事人於審判程序同意作為證據，法院審酌
    該言詞陳述或書面陳述作成時之情況，認為適當者，亦得為
    證據；當事人、代理人或辯護人於法院調查證據時，知有刑
    事訴訟法第159 條第1 項不得為證據之情形，而未於言詞辯
    論終結前聲明異議者，視為有前項之同意，刑事訴訟法第15
    9條之5第1、2項亦有明定。本判決下列所引用被告黃稚元之
    自白，並無不法取得之情事，且與事實相符；其他審判外陳
    述之供述證據部分，亦經檢察官、被告及其辯護人表示同意
    有證據能力（本院卷第59至61頁），經本院審酌各該陳述作
    成時之情況，並無違法不當情事，因而認為適當，均認有證
    據能力，合先敘明。
貳、認定犯罪事實所憑證據及理由：
一、訊據被告於警詢、偵訊、原審及本院審理時就上開犯行均已
    坦承不諱（相字第252號卷第8至11、69至70頁，他字第932
    號卷第10頁，原審卷第43、59頁，本院卷第59、106頁），
    核與告訴人指述情節相符（相字第252號卷第14至16、67至6
    8頁，他字第932號卷第10頁），復有宜蘭縣政府警察局勤務
    指揮中心受理110報案紀錄單、道路交通事故調查報告表(一
    )、(二)、道路交通事故現場圖、消防機關救護紀錄表（宜
    蘭縣政府消防局）、宜蘭縣政府警察局舉發違反道路交通管
    理事件通知單、事故現場照片、行車紀錄器畫面暨監視錄影
    畫面截圖、車輛詳細資料報表、證號查詢汽車駕駛人資料、
    證號查詢機車駕駛人資料等件在卷足憑（相字第252號卷第2
    0至24、28至51、55至56、63至64頁）。此外，被害人林世
    昌因上開碰撞事故致受有雙側胸挫傷併多處肋骨骨折、氣血
    胸、腹部挫傷併右腎破裂出血、骨盆骨骨折、右大腿挫傷併
    右大腿骨骨折、多重性創傷併休克等傷害，經送醫急救後，
    仍因上開傷勢造成氣血胸、多重創傷致創傷性休克，而於當
    日16時52分許死亡一節，亦有國立陽明交通大學附設醫院診
    斷證明書可憑（相字第252號卷第19頁），且由檢察官督同
    法醫師相驗在卷，此有臺灣宜蘭地方檢察署相驗屍體證明書
    、臺灣宜蘭地方檢察署檢驗報告書、相驗筆錄、相驗照片等
    件附卷足稽（相字第252號卷第65、73、74至77、79至82頁
    ）。本件車禍事故之肇事原因為被告行經管制號誌正常運作
    岔路口，未依號誌指示行駛闖紅燈，且疏未注意左方直行來
    車等情，亦有交通部公路總局臺北區監理所基宜區車輛行車
    事故鑑定會鑑定意見書附卷可佐（偵字第5412號卷第6至8頁
    ）。足認被告所為認罪自白，核與事實相符，堪予採憑。
二、按汽車行駛至交岔路口，其行進、轉彎，應依下列規定：一
    、應遵守燈光號誌或交通指揮人員之指揮，遇有交通指揮人
    員指揮與燈光號誌並用時，以交通指揮人員之指揮為準，道
    路交通安全規則第102條第1項第1款定有明文，被告為考領
    有駕駛執照之人，對前揭規定自難諉稱不知。且被告於警詢
    、偵訊時均供承伊駛至上開交岔路口時，其行向號誌為紅燈
    等語（相字第252號卷第8至9、69至70頁），並有行車紀錄
    器畫面截圖在卷可考（相字第252號卷第48至51頁），顯見
    被告駛至上開交岔路口，有違反前開交通安全規則所定注意
    義務甚明。依本案事故當時之狀況，天候晴、日間光線充足
    ，且柏油路面乾燥、無缺陷亦無障礙物，視距良好，亦有卷
    附道路交通事故調查報告表（一）之記載可稽，並無不能注
    意之情形，竟疏未注意，逕行未依號誌指示行駛闖紅燈，復
    未注意左方直行來車，貿然進入該路口，始與被害人機車發
    生碰撞，被告就本案車禍事故乃有過失甚明。又被害人因被
    告之駕駛疏失，致生死亡結果，傷害程度，被害人之死亡與
    被告之過失行為間具有相當因果關係，亦堪認定。
三、綜上，本案事證明確，被告犯行堪以認定，應依法論科。
參、論罪：
一、核被告所為，係犯刑法第276條之過失致人於死罪。
二、被告於本案交通事故發生後，留在現場，並在有偵查犯罪職
    權之機關及公務員知悉犯罪前，向到場處理之警員供認肇事
    ，並接受後續之調查、偵查及審判程序，此有卷附道路交通
    事故肇事人自首情形記錄表、道路交通事故談話紀錄表等件
    足憑（他字第252號卷第8至9、25頁）。是被告在犯罪未發
    覺前自首而接受裁判，符合自首規定，應依刑法第62條前段
    之規定，減輕其刑。
肆、駁回上訴之理由：
一、原審以被告犯過失致人於死罪，事證已臻明確，適用刑法第
    276條、第62條前段、第41條第1項等規定，審酌被告本案之
    過失程度、肇致被害人死亡之危害程度，與犯後未能與告訴
    人達成和解，僅賠償部分損害，並審酌被告之素行、智識程
    度、家庭生活經濟狀況等一切情狀，予以量處有期徒刑6月
    ，並諭知如易科罰金，以新臺幣2,000元折算1日之折算標準
    。經核原判決認事用法均無不合，量刑亦屬妥適。　　
二、檢察官上訴意旨固主張：被告闖越紅燈肇致本案事故，不同
    於一般過失情節，導致被害人死亡結果，危害甚鉅，且無洽
    談和解之誠意，未對被害人家屬賠償損害，態度不佳，原審
    量刑過輕云云。惟按刑之量定乃法院職權，茍無逾越法定本
    刑，且無顯失輕重有失衡平之情形，復已於判決內說明其量
    刑所審酌之情狀，即不得任意指為違法。原判決已審酌包括
    被告闖越紅燈而肇致本案事故之過失程度，造成被害人死亡
    之重大難以彌補之損害，與坦承犯行、表示願意賠償之犯後
    態度等刑法第57條各款所列事由，並說明量刑依據，既未逾
    越法定刑度，亦無濫用自由裁量權限之情形；且被告始終坦
    承犯行，已如前述，且於本院審理期間與告訴人達成和解，
    且已全數履行，亦有臺灣宜蘭地方法院調解筆錄、本院公務
    電話紀錄在卷可憑（本院卷第109、111頁），尚無檢察官所
    指迄未和解、態度不佳之情形，是檢察官上訴執前詞指摘原
    判決量刑過輕，請求撤銷改判並從重量刑，難謂有據。本院
    因認檢察官之上訴為無理由，應予駁回。
三、有關緩刑之說明：
    被告前未曾受有期徒刑以上刑之宣告，有本院被告前案紀錄
    表在卷可稽（本院卷第23頁）。被告因本案駕駛疏失，致罹
    刑典，犯後始終坦承犯行，於本院審理期間復積極與告訴人
    達成和解，履行賠償金額完畢，亦如前述。因認被告經此次
    訴訟程序之教訓後，當知謹慎行事，有所警惕而無再犯之虞
    ，因認前開所宣告之刑，以暫不執行為適當，爰併予宣告緩
    刑2年。
據上論斷，應依刑事訴訟法第368條，刑法第74條第1項第1款，
判決如主文。
本案經檢察官曾尚琳提起公訴，檢察官林禹宏提起上訴，經檢察
官郭靜文到庭執行職務。
中　　華　　民　　國　　111 　年　　8 　　月　　16　　日
                  刑事第二十二庭審判長法　官  王美玲
                                      法　官  陳銘壎
                                      法　官  汪怡君
以上正本證明與原本無異。
如不服本判決，應於收受送達後20日內向本院提出上訴書狀，其
未敘述上訴之理由者並得於提起上訴後20日內向本院補提理由書
（均須按他造當事人之人數附繕本）「切勿逕送上級法院」。
                                      書記官  高妤瑄
中　　華　　民　　國　　111 　年　　8 　　月　　16　　日
附錄本案論罪科刑法條全文：
中華民國刑法第276條
因過失致人於死者，處5年以下有期徒刑、拘役或50萬元以下罰
金。